【裁判字號】    89,上訴,895
【裁判日期】    890928
【裁判案由】    偽造有價證券
【裁判全文】
臺灣高等法院高雄分院刑事判決                    八十九年度上訴字第八九五號
    上  訴  人  台灣澎湖地方法院檢察署檢察官
    被      告  甲○○
    指定辯護人  本院公設辯護人孫妙岑
右上訴人因被告偽造有價證券等案件，不服台灣澎湖地方法院八十八年度訴字第二五
號中華民國八十九年六月十三日第一審判決（起訴案號：台灣澎湖地方法院檢察署八
十八年度偵緝字第三號），提起上訴，本院判決如左：
    主  文
上訴駁回。
    理  由
一、公訴意旨如附件所載。
二、按犯罪事實應依證據認定之，無證據不得推定其犯罪事實，刑事訴訟法第一百五
    十四條定有明文。次按，認定不利於被告之事實，須依積極證據，茍積極證據不
    足為被告不利事實之認定時，即應為有利於被告之認定，更不必有何有利之證據
    ；認定犯罪事實所憑之證據，雖不以直接證據為限，間接證據亦包括在內；然而
    無論為直接證據或間接證據，其為訴訟上之證明，須於通常一般人均不致有所懷
    疑，而得以確信其為真實之程度者，始得據為有罪之認定；告訴人之告訴，係以
    使被告受刑事訴追為目的，是其陳述是否與事實相符，仍應調查其他證據以資審
    認。又被害人之陳述如無瑕疵，且就其他方面調查又與事實相符，固足採為科刑
    之基礎，倘其陳述尚有瑕疵，則在未究明前，遽採為論罪科刑之根據，即難認為
    適法，此有最高法院三十年上字第八一六號、七十六年臺上字第四九八六號及八
    十三年台上字第九八九號刑事判例意旨可資參照。
三、公訴人認被告涉有上開犯行，無非被告坦承本票上之告訴人印鑑及簽名為伊所為
    ，而告訴人雖是認印鑑為真正，惟否認有授權被告簽發本票，指稱伊只同意做保
    證一年，亦僅在澎湖一信之約定書及連帶保證書上簽章，並未簽發本票，且證人
    趙秀雄、吳英芳亦證稱未找告訴人對保為主要論據。惟據被告甲○○堅詞否認有
    何偽造有價證券之犯行，辯稱：告訴人同意為伊作保，因告訴人不希望別人知悉
    伊幫忙被告做保，故在做保時即將印章交給伊全權處理，借款簽發本票時，告訴
    人知情，每年銀行換單簽發本票亦均有告訴告訴人等語；經查：
（一）系爭本票二紙上所使用之印章確為告訴人所有，業據告訴人是認，且核與告訴
      人親自所簽立連帶保證書及約定書上之印文均相同，則該印章為真正，已無庸
      置疑，惟據告訴人指稱被告係未經伊同意私自蓋用簽發本票，該印章是伊的蒐
      集品，很少在用；伊於八十年十二月間持該印章與被告一同至澎湖一信辦理作
      保手續，當時伊只同意為被告作保新台幣（下同）二百五十萬元，期間為一年
      ，辦理手續時，印章為伊親自蓋的，伊當時有簽連帶保證書，但伊簽名時上面
      沒有寫保證存續期間，是後來才被別人加上去的；不久後，印章就遺失，不知
      掉在哪裡，被告不知如何取得伊的印章，嗣後以伊之名義簽發本票，並任意擴
      展伊作保之期間；伊直到澎湖一信對伊發支付命令後，才知道被告以伊名義續
      為作保、簽本票之事等語云云。
（二）觀諸前述告訴人所簽之連帶保證書，已載明告訴人係保證五百萬元之債務、保
      證存續期間自八十年十二月三日至一百一十年十二月三日，有該連帶保證書附
      卷足稽，且告訴人亦未否認連帶保證書所載之保證債務金額，惟告訴人於民事
      訴訟程序中先稱伊僅保證二百五十萬元，又稱係保證二百五十萬元（詳台灣澎
      湖地方法院八十五年度馬簡字第四十號卷第廿九頁、第卅九頁），是告訴人所
      述伊同意之保證債務金額，前後已有不符。又據證人即澎湖一信經理趙秀雄證
      稱：抵押借款存續期間是卅年，所以保證當然是卅年等語，足證在銀行之立場
      抵押借款保證期間應是卅年，則若依告訴人所言，當時伊強調僅承諾擔保一年
      而已，而伊簽名時，保證期間既為空白，自應會注意保證存續期間之問題，告
      訴人何以未在簽具保證書時在書面上說明保證期間為一年，而事後任由銀行填
      載為卅年？告訴人所述，實有悖常情。雖告訴人提出被告於八十年十二月二日
      之借款申請書所載之借款期限為一年以資證明保證期間為一年，惟核該文件係
      借款申請書，與連帶保證書並不同，並非可比附援引，告訴人之連帶保證期間
      應為卅年，可堪認定。
（三）告訴人指稱伊於八十年十二月十七日對保，而連帶保證之存續期間卻自八十年
      十二月三日即開始，足徵該期間之不實，且伊既於八十年十二月十七日對保日
      在場，則當日苟有簽發本票，應係由伊自己簽發，不可能由被告代為簽發，而
      該八十年十二月十七日之本票，竟由被告簽發，可證告訴人自始即不知本票之
      事，亦不可能授權被告簽發一節，經查被告向澎湖一信提出借款申請時間係八
      十年十二月二日，有借款申請書可憑，亦經告訴人所是認，已如前述，且澎湖
      一信之放款帳卡上經辦放款調查欄簽註日期亦為十二月二日（八十六年度偵字
      第一二○號卷第廿二、廿三頁），其上亦記載對保證人林禎祥、朱巧英為調查
      之內容，足徵告訴人並非八十年十二月十七日始表示願為保證人，而連帶保證
      期間始自八十年十二月三日據證人趙秀雄稱「那是配合地政事務所收件抵押貸
      款的時間」，故保證期間始期為八十年十二月三日，顯非如告訴人所指稱係在
      伊同意任保證人之先，則該始期當無不實之處。又查上開澎湖一信之放款帳卡
      記載貸放日期為八十年十二月十七日，則告訴人稱八十年十二月十七日對保放
      款，應可信為實在，而第一次借款簽發本票之發票日亦係八十年十二月十七日
      ，有該本票影本附於台灣澎湖地方法院八十五年度簡上字第九號卷第卅五頁可
      稽，則八十年十二月十七日當日對保、簽立本票、放款，較合常理，被告稱該
      紙本票係事後再簽發，應屬誤記（因銀行不可能在手續未完備前即先行放款）
      ，當日告訴人既自行在連帶保證書、約定書上簽名蓋章，足證印鑑係在其保管
      占有中，而當日放款二百萬元而簽發之本票一紙係使用同一印鑑，如非告訴人
      交付與被告，被告又如何能使用該枚印鑑簽發該紙本票？告訴人諉稱對保後印
      鑑即遺失，不知如何到被告手中，否認有授權等情，殊違常理。故告訴人以其
      當日未親自簽發本票而否認有授權一事，亦不足採信。被告稱係告訴人交付印
      鑑授權伊簽發本票，應可信為實在。
（四）告訴人同意為被告做保，又曾親自書寫載明保證存續期間之連帶保證書及約定
      書，復將把印章交給被告，觀諸告訴人所為，應有同意為被告在澎湖一信之債
      務作保到一百一十年，並授權被告在該期間內之債務可以告訴人之名義簽發本
      票，以為續保換單之用。而本票借據是一年換一次單，由銀行是通知借款人寫
      聲請書展期，然後對保，銀行核對重簽的本票上印鑑與原先約定書上的相同，
      即准予展期，展期的時候不須要對保，但每年換單時仍須要寫借據等情，業據
      證人趙秀雄及張素日於本院及偵查中證稱在案，則展期之本票核與約定書上之
      告訴人印鑑相符，換單時未向告訴人對保，乃銀行之作業方式，尚非得以此推
      定被告有偽造本票情事，被告所辯，伊係得到授權才簽發本票之詞，應堪予以
      採信。另告訴人係於澎湖一信就系爭本票債務向告訴人追償之民事案件起訴後
      ，始提出本件告訴，則告訴人是否因不願負擔保證債務，始為本件告訴，亦有
      可疑。
四、綜上所述，本件告訴人之指述既係有瑕疵，又無證據證明被告使用告訴人之印鑑
    簽發本票係盜用印章，自尚難據告訴人片面之指訴以為論罪科刑之基礎，而公訴
    人所引之其他證據，亦僅能證明被告有以告訴人名義簽發本票、及澎湖一信在辦
    理續保手續時，並未再向保證人求證等事實，尚不能證明被告係未經授權而簽發
    本票。此外，復查無其他積極證據足認被告有何偽造有價證券犯行，揆諸前揭法
    條及判例意旨，原審因而為被告無罪之諭知，核無違誤，公訴人應告訴人之請上
    訴指摘原判決不當為無理由，應予以駁回。
五、被告經合法傳喚，無正當之理由不到庭，爰不待其陳述，徑行判決。
據上論斷，應依刑事訴訟法第三百六十八條、第三百七十一條，判決如主文。
本案經檢察官林應華到庭執行職務。
中    華    民    國     八十九     年       九       月     二十八     日
                              臺灣高等法院高雄分院刑事第五庭
                                  審判長法官  吳水木
                    法官  陳朱貴
                                        法官  惠光霞
右正本證明與原本無異。
如不服本判決，應於判決送達後十日內向本院提出上訴狀，其未述理由者並應於提
出上訴狀後十日內向本院補提理由書（應附繕本)。
                                      書記官  高惠珠
中    華    民    國     八十九     年       九       月     三十       日
                                                                        Ｇ


司法院資訊處製作；財團法人民間司法改革基金會備份。
